【裁判字號】    91,訴,1828
【裁判日期】    920611
【裁判案由】    搶奪
【裁判全文】
臺灣桃園地方法院刑事判決                        九十一年度訴字第一八二八號
    公  訴  人  臺灣桃園地方法院檢察署檢察官
    被      告  乙○○  男
    指定辯護人  本院公設辯護人丁○○
右列被告因搶奪等案件，經檢察官提起公訴（九十一年度偵字第一七九七六號、第一
九二七一號、第二０四四九號），及移送併案（九十二年度偵字第六五六三號），本
院判決如左：
    主  文
乙○○意圖為自己不法之所有，而以搶奪他人之動產為常業，處有期徒刑參年肆月。
    事  實
一、乙○○甫因搶奪罪，經台灣板橋地方法院於民國九十一年八月二十三日，以九十
    一年訴字第一一五九號判決處有期徒刑一年，於同年九月十六日確定在案，尚未
    執行之際，又意圖為自己不法之所有，而基於搶奪之常業犯意，自九十一年九月
    一日起至同年十月十九日止，於附表所示之時間、地點，以竊得或自有之輕、重
    型機車為交通工具（竊盜部分由檢察官分別另行起訴或移送併案審理），假託問
    路或聯絡友人為名，向附表所示之被害人借用行動電話後，即趁被害人不備之際
    ，騎乘機車逃離現場；而以上開方式，搶奪如附表所示之被害人行動電話。乙○○得手後，將搶得之行動電話分別變賣予如附表所示之不知情商家，所得均花用
    一空，而以此為生，恃之為常業。嗣先於九十一年九月三日下午一時三十分許，
    乙○○在桃園縣桃園市○○路○段二十八號前，以前開方式，搶奪丙○○之行動
    電話後，經丙○○追呼搶劫，為路人當場逮捕，而初次查獲（詳如附表編號三所
    示）。繼而於九十一年十月二十六日下午四時三十分許，乙○○在桃園縣中壢市
    新國民綜合醫院旁，以自備鑰匙竊取ＫＺＡ—八五三號重機車時，為警再度查獲
    ，而循線發覺上情。
二、案經桃園縣警察局、桃園縣警察局中壢分局、桃園分局分別報請台灣桃園地方法
    院檢察署檢察官偵查起訴，及移送併案審理。
    理  由
一、訊據被告乙○○固坦承於附表所示之時間、地點，騎乘其所有或竊得之輕、重型
    機車，以問路或聯絡友人為名，向附表所示之被害人借用行動電話，再趁各該被
    害人不備之際，即時發動機車逃離現場，而以上開方式搶奪如附表所示之被害人
    行動電話，得手後均將之變賣，得款花用等事實不諱，惟否認有常業搶奪之犯行
    。辯稱：伊是布商，平日接單工作，一個月好的時候有十幾萬元，差的時候也有
    一萬元，並非以搶奪維生云云。經查：
（一）被告於附表所示之時間、地點，以其所有或竊得之機車作為交通工具，先後向
      附表所示之被害人己○○、戊○○、丙○○、蕭家柔、薛玉惠五人佯稱問路，
      或以聯絡友人為名，而向己○○等被害人借得行動電話後，再趁被害人不備之
      際，發動機車逃離現場，而搶奪各該被害人之行動電話，所得贓物再分別變賣
      予如附表所示之不知情商家，以得款花用等事實，迭經被告於警訊、偵審中自
      承屬實，核與被害人己○○、戊○○、丙○○、蕭家柔、薛玉惠五人在警訊中
      指述渠等行動電話遭搶之事實相符，與證人即通訊行店員甲○○、藍坤田、瞿
      家貴、黃泓益分別在警訊中指稱：曾向乙○○收購行動電話等語，及證人劉國
      慶在警訊中證稱：伊曾於九十一年九月三日十三時四十分許，在桃園市○○路
      七十七巷巷口與成功路口，發現被害人丙○○大喊搶劫，於是上前幫忙追捕，
      於桃園市○○路七十七巷內逮住犯嫌乙○○等語，均屬相符。此外，復有被害
      人出具之贓物領據共五紙，行動電話買賣切結書、讓渡書、手機讓渡書、買賣
      契約書各一紙在卷可資佐證。
（二）被告自九十一年九月一日起至同年十月十九日止，短短一個半月間，即犯有五
      件搶奪犯行，此如前述，參以其甫因搶奪罪，經台灣板橋地方法院於九十一年
      八月二十三日，以九十一年訴字第一一五九號判決處有期徒刑一年，並於九十
      一年九月十六日確定在案，尚未執行之際，又再犯本次搶奪罪行，有台灣高等
      法院被告全國前案記錄表一份在卷可按，足見被告有多次搶奪之行為。再者，
      被告於警訊中明確供稱：「（現操何業？）無業」等語（見九十一年偵字第一
      九二七一號第十二頁背面），且經本院調取其九十年度綜合所得稅申報資料，
      及九十一年度健保投保資料核閱結果，被告於九十年度並無薪資所得，九十一
      年度健保投保係以眷屬身份加保，有九十年度綜合所得稅結算申報書及九十一
      年度投保資料各一份在卷可按，足認其並無固定工作。前開二項事證相互對照
      ，應足認被告平日係以犯搶奪罪為生，並以之為常業。被告雖辯稱：伊是布商
      ，平日接單工作，一個月好的時候有十幾萬元，差的時候也有一萬元，平日並
      非以搶奪所得維生云云，惟未能舉證以實其說，且常業犯僅需有以犯罪維生之
      意，即為已足，並不以平日有無正當工作為唯一考量，是被告此部分所辯，並
      不足採。
（三）按詐欺罪與搶奪罪雖同屬不法取得他人財物之犯罪，惟前者係行為人對被害人
      施用詐術，使被害人陷於錯誤，而自動交付財物，後者則係行為人趁被害人不
      備之際，以不法腕力攫取被害人財物。是本件被告究應成立搶奪罪或詐欺罪？
      應視其係使用何種方法，破壞被害人對行動電話之支配為斷。經查，被告以騎
      乘機車，向被害人以問路或聯絡友人為名，而向被害人借得行動電話後，再利
      用機車速度及靈活之特性，趁被害人不備之際，發動機車駛離現場，使被害人
      追之不及，此如前述。其雖向被害人借得行動電話在前，然當時被害人既無將
      行動電話移轉予被告終局支配之意思，且行動電話亦在被害人視線之內，伸手
      可及，借予被告之時間又甚為短暫，依社會通念，應認行動電話仍在被害人實
      力支配之下，為被害人所持有。故應認被害人係在被告取得行動電話後，趁其
      不備之際，逃離現場之時，始喪失對行動電話之支配；尚難認被害人在先前同
      意借給被告行動電話時，即已喪失對行動電話之支配。依上說明，被告所為應
      係搶奪，而非詐欺。
（四）綜上所述，本件事證已臻明確，被告所辯無非卸責之詞，不足採信，其犯行堪
      予認定。
二、核被告乙○○所為，係犯刑法第三百二十七條之常業搶奪罪。公訴人雖未敘及被
    告搶奪蕭家柔行動電話之事實，惟該部分事實與已起訴部分之事實間，有常業犯
    法律上一罪之關係，本院自得併予審酌。爰審酌被告不思以正途換取金錢，而以
    搶奪他人財物為業，短短月餘間即犯有五件搶奪犯行，對社會治安之破壞甚鉅，
    其犯罪時並未施用暴力行搶，手段尚屬溫和，其所得之利益，及其犯後坦承犯行
    ，態度尚稱良好等一切情狀，量處如主文所示之刑，以資懲儆。
據上論斷，應依刑事訴訟法第二百九十九條第一項前段，刑法第三百二十七條，判決
如主文。
本案經檢察官廖先志到庭執行職務。
中        華        民        國    九十二    年    六    月    十一    日
                                  臺灣桃園地方法院刑事第五庭
                                      法  官   陳彥宏
右正本證明與原本無異
如不服本判決書應於送達後十日內向本院提出上訴狀
                                      書記官   黃泰能
中       華        民        國    九十二     年   六   月    十七      日
論罪法條：刑法第三百二十七條
中華民國刑法第三百二十七條
 (常業搶奪罪)
以犯第三百二十五條第一項之罪為常業者，處三年以上十年以下有期徒刑
。
        附表（九十一年度訴字第一八二八號）
┌──┬─────┬──────┬────────┬────┬────┐
│編號│時間      │地點        │搶奪被害人過程  │搶得贓物│備註    │
├──┼─────┼──────┼────────┼────┼────┤
│一  │九十一年九│桃園縣桃園市○○○路為名搭訕被│己○○之│販售予不│
│    │月一日上午│復興路、民權│害人，再佯稱欲借│行動電話│知情之王│
│    │十時三十 │路口        │用行動電話聯絡友│一支    │秀美    │
│    │          │            │人問路，而取得被│        │        │
│    │          │            │害人之行動電話後│        │        │
│    │          │            │，即趁被害人不備│        │        │
│    │          │            │之際，覷隙將機車│        │        │
│    │          │            │駛離現場，使被害│        │        │
│    │          │            │人無法追趕，而搶│        │        │
│    │          │            │奪借得之行動電話│        │        │
│    │          │            │。              │        │        │
├──┼─────┼──────┼────────┼────┼────┤
│二  │九十一年九│桃園縣桃園市│同右            │戊○○之│販售予不│
│    │月一日下午│大同路、重慶│                │行動電話│知情之藍│
│    │二時許    │街口        │                │一支    │坤田    │
├──┼─────┼──────┼────────┼────┼────┤
│三  │九十一年九│桃園縣桃園市│同右            │丙○○之│得逞後隨│
│    │月三日下午│成功路一段二│                │行動電話│即為路人│
│    │一時三十分│十八號前    │                │一支    │劉國慶偕│
│    │許        │            │                │        │同巡邏警│
│    │          │            │                │        │員合力捕│
│    │          │            │                │        │獲      │
├──┼─────┼──────┼────────┼────┼────┤
│四  │九十一年十│桃園縣桃園市│同右            │蕭家柔之│銷售予不│
│    │八日下午六│復興路一八二│                │行動電話│知情之瞿│
│    │時十分許  │號前        │                │一支    │家貴後，│
│    │          │            │                │        │再轉售予│
│    │          │            │                │        │不知情謝│
│    │          │            │                │        │春光    │
├──┼─────┼──────┼────────┼────┼────┤
│五  │九十一年十│桃園縣桃園市│同右            │薛玉惠之│銷售予不│
│    │月十九日下│縣府路三三二│                │行動電話│知情之黃│
│    │午一時三許│號前        │                │一支    │泓益後，│
│    │          │            │                │        │再轉售予│
│    │          │            │                │        │不知情之│
│    │          │            │                │        │王文君  │
└──┴─────┴──────┴────────┴────┴────┘


司法院資訊處製作；財團法人民間司法改革基金會備份。
